【裁判字號】    95,上訴,1961
【裁判日期】    951122
【裁判案由】    違反著作權法等
【裁判全文】
臺灣高等法院臺中分院刑事判決        95年度上訴字第1961號
上  訴  人  臺灣苗栗地方法院檢察署檢察官
上  訴  人
即  被  告  辛○○
選任辯護人  徐鼎賢律師
被      告  乙○○
選任辯護人  洪崇欽律師
上列上訴人等因被告等違反著作權法等案件，不服臺灣苗栗地方
法院九十五年度訴字第一二號中華民國九十五年五月三十日第一
審判決（起訴案號：臺灣苗栗地方法院檢察署九十四年度偵字第
二四一八、二七五六號），提起上訴，本院判決如下：
    主  文
原判決撤銷。
辛○○共同連續意圖銷售而擅自以重製於光碟之方法侵害他人著
作財產權，處有期徒刑拾月，併科罰金新台幣肆拾萬元，罰金如
易服勞役，以罰金總額與陸個月之日數比例折算。扣案如附表一
、二所示之物均沒收。
乙○○共同連續意圖銷售而擅自以重製於光碟之方法侵害他人著
作財產權，處有期徒刑捌月，併科罰金新台幣貳拾萬元，罰金如
易服勞役，以罰金總額與陸個月之日數比例折算。緩刑參年。扣
案如附表一、二所示之物均沒收。
    事  實
一、辛○○係設於苗栗縣苗栗市○○路八三號「文龍遊樂器專賣
    店」及臺中縣豐原市○○街二七號之一「正大玩具專賣店」
    （原名為「國壬玩具專賣店」）之負責人，並於民國（下同
    ）九十四年五月底至六月初之間之某日起，至九十四年六月
    二十八日被警查獲下列犯行時止，以每月新台幣（下同）二
    萬元之代價雇用乙○○在苗栗縣苗栗市○○街一○九號五樓
    之一之租屋處工作。其等二人均明知：「ＳＥＧＡ  ＷＯ
    Ｗ」商標圖樣，係日商「世雅股份有限公司」（以下簡稱為
    「世雅公司」）所有之商標；「ＰＳ」及「ＰＬＡＹ  Ｓ
    ＴＡＴＩＯＮ」商標圖樣，係日商「新力電腦娛樂股份有限
    公司」（以下簡稱為「新力公司」）所有之商標；「Ｋｏ
    ｅｉ」商標圖樣，係日商「光榮股份有限公司」（以下簡稱
    為「光榮公司」）所有之商標，「ＸＢＯＸ」之商標圖樣
    ，業經美商「微軟公司」（下簡稱為「微軟公司」）所有之
    商標，並均已分別向前經濟部中央標準局（現已改制為經濟
    部智慧財產局）申請核准商標註冊登記，並指定使用於電腦
    、錄有電腦遊戲程式之卡帶、磁碟、光碟及卡匣等專用商品
    上，且均在專用期間內，均為享有商標專用權之商標圖樣，
    未經上開商標專用權人之同意或授權，不得於同一商品使用
    相同之註冊商標圖樣，亦不得將販賣該等商品；又辛○○及
    乙○○二人亦明知附表一編號１８至２２及附表二編號７、
    ８光碟所示之遊戲，均為上開公司或其他不詳遊戲製作公司
    擁有著作財產權之電腦程式著作物，分別對應於「世雅公司
    」之「ＤＣ」遊戲主機系統、「新力公司」之「ＰｌａｙＳ
    ｔａｔｉｏｎ」、「ＰｌａｙＳｔａｔｉｏｎ２」遊戲主機
    系統、及「微軟公司」之「ＸＢＯＸ」遊戲主機系統，非經
    著作權人之同意，不得擅自重製，亦不得將重製物予以散布
    。詎辛○○及乙○○均知上情，亦明知其等並未獲得上述商
    標專用權人及著作財產權人之同意或授權，竟共同基於意圖
    銷售而擅自以重製於光碟之方法侵害他人之著作財產權，再
    將上開侵害電腦程式著作財產權之光碟重製物散布，並同時
    基於未得商標權人同意而於同一商品使用相同之註冊商標並
    進而販賣仿冒商標商品之概括犯意聯絡，自上述之九十四年
    五月底至六月初之間之某日起，共同以辛○○所有如附表一
    編號１至６、１３、１４所示之設備、物品，及其上網向不
    詳之人（同未獲得著作財產權人之同意或授權）所訂購之遊
    戲程式，並均以燒錄機燒錄重製於光碟之方法，而連續擅自
    重製如附表一編號１８至２２、附表二編號７、８所示之遊
    戲光碟（詳細片數因已有販賣部分故不詳），並又以掃描器
    掃瞄、彩色印表機列印遊戲封面、再以光碟套予以包裝後，
    分別拿至辛○○所經營之「文龍遊樂器專賣店」及「正大玩
    具專賣店」，並提供其所有如附表一編號７至１２、附表二
    編號１至５所示之盜版光碟目錄，供客人挑選後，以每片五
    十元（ＣＤ光碟片）或一百五十元（ＤＶＤ光碟片）之價格
    ，連續將上開同時侵害他人著作財產權及商標專用權之ＣＤ
    光碟片與ＤＶＤ光碟片販售予不特定之顧客牟利，而以此散
    布之方式，侵害「世雅公司」、「新力公司」、「光榮公司
    」、「微軟公司」上開商標專用權，及上開公司與其他受我
    國著作權法保護之不詳姓名自然人或公司之著作財產權。
二、嗣至九十四年六月二十八日下午四時三十分許，為警持搜索
    票執行搜索，在「文龍遊樂器專賣店」及苗栗市○○街一○
    九號五樓之一當場扣得辛○○所有供上開侵害著作財產權及
    商標專用權犯行所用、所得之如附表一所示之物。後又於九
    十四年七月十五日上午十一時三十分許，再經警持搜索票在
    上開「正大玩具專賣店」扣得辛○○所有供上開侵害著作財
    產權及商標專用權犯行所用、所得之如附表二所示之物，而
    查獲上情。
三、案經被害人「新力公司」委由代理人壬○○、戊○○及丙○○律師；臺灣「光榮公司」委由代理人庚○○、甲○○；「
    微軟公司」委由代理人郭慧雯、己○○及洪慶順律師，訴由
    苗栗縣警察局苗栗分局報請臺灣苗栗地方法院檢察署檢察官
    偵查起訴。
    理  由
一、本案上訴人即被告辛○○（以下簡稱為被告辛○○）及被告
    乙○○之上開犯罪事實，已據被害人「新力公司」委任之代
    理人壬○○、戊○○及丙○○律師、臺灣「光榮公司」委任
    之代理人庚○○、甲○○、「微軟公司」委任之代理人郭慧
    雯、己○○、洪慶順、陳玉敏律師於偵查中指訴甚詳，並提
    出相關權利證明文件附卷為證（見九十四年度偵字第二四一
    八號偵卷卷一第一四六至一五六頁、第一五七至一七四頁、
    第一八九至一九七頁，九十四年度偵字第二四一八號偵卷卷
    二第一一至一三頁、第一八至二五頁、第四七至七八頁、原
    審卷第八九至一三二頁），並有鑑視證明及「ＰＳ」、「Ｐ
    ＬＡＹ  ＳＴＡＴＩＯＮ」之商標註冊證各一份、新力公司
    委由代理人壬○○所出具之鑑定報告書一份、臺灣光榮公司
    委由代理人甲○○所提出之侵害清單（見九十四年度偵字第
    二七五六號偵卷第二六至三一頁、九十四年度偵字第二四一
    八號偵卷卷一第五○至六○頁）、扣押現場照片及現場會製
    圖（見九十四年度偵字第二七五六號偵卷第三二至三三頁、
    三六至三八頁、九十四年度偵字第二四一八號偵卷卷一第八
    九至九三頁、一一八至一三○頁、一七六至一八八頁）、檢
    察官履勘現場筆錄及現場照片（見九十四年度偵字第二七五
    六號偵卷第四四至五一頁）、以及勘驗光碟軟體整理表及照
    片共四冊在卷可憑（以上告訴代理人審判外陳述之證據能力
    ，及上開文書之證據能力，均為被告二人所是認），及有搜
    索票、搜索扣押筆錄、扣押物品目錄及被告辛○○所有供本
    案犯行所用、所得之如附表一、二所示之扣押物品分別附卷
    及扣案可資佐證。另就被告辛○○承租苗栗縣苗栗市○○街
    一○九號五樓之一之房屋部分，亦據證人羅銘良於偵查中證
    述明確，且有證人羅銘良代為出面承租及代繳租金之房屋租
    賃契約影本一件及郵政劃撥儲金存款單五紙在卷可憑（見九
    十四年度偵字第二四一八號偵卷卷一第七八至八二頁、第一
    四○至一四五頁）。此外，本案被告辛○○、乙○○二人於
    警、偵訊中，及於原審法院審理時，亦均為認罪之供述（見
    九十四年度偵字第二四一八號偵卷卷一第一二至二七頁、第
    九八至一○二頁、九十四年度偵字第二四一八號偵卷卷二第
    一五至一七頁、九十四年度偵字第二七五六號偵卷第四○至
    四一頁、五八至六○頁，原審法院卷第三一至三三頁）。
二、嗣在本院審理時，被告乙○○亦坦承確有上開犯行。至於被
    告辛○○部分，其選任辯護人雖以：「微軟公司」所享有之
    「Ｄｅｖｅｌｏｐｍｅｎｔ  Ｋｉｔ」電腦程式著作，及「
    新力公司」所享有之「Ｌｉｂｒａｒｙ  Ｐｒｏｇｒａｍｓ
    」電腦程式著作，均係隱藏於遊戲光碟內，非遊戲軟體電腦
    程式本身，並無任何表徵，並無任何證據足以證明被告辛○○在燒錄重製扣案之盜版遊戲光碟之時，有明知侵害上開電
    腦程式著作之情形，又扣案之盜版遊戲光碟一萬四千九百十
    四片中，其遊戲軟體電腦程式著作（權）人（即開發商）不
    詳者，計有一萬四千六百八十八片未據被害人指訴，是否受
    我國著作權法之保護，實有疑義等情詞，為被告辛○○辯護
    。惟縱置被告辛○○所經營之遊樂器專賣店，內有正版遊戲
    光碟，其外包裝有電腦程式著作權之標示等情於不論，以本
    案被告辛○○經營遊樂器專賣店，且於本案又有重製及販售
    盜版之遊戲光碟等情觀之，其對於上開公司所開發販售之遊
    樂器，其遊戲主機系統及電腦軟體系統不能互相流用、相容
    之事實，不可能推稱不知，謂其不知所擅自重製之「微軟公
    司」及「新力公司」遊戲光碟，內有上開電腦程式製作，顯
    悖常情，為本院所不採信。又世界貿易組織協定係自九十一
    年一月一日起於我國管轄區域內生效，只要屬ＷＴＯ會員國
    人民之著作，即可在ＷＴＯ全體會員國內依「國民待遇原則
    」主張受各該國著作權法之保護，其保護期間需同時符合源
    流國及我國之相關規定。而依據我國著作權法第三十條第一
    項之規定：「著作財產權，除本法另有規定外，存續於著作
    人之生存期間及其死亡後五十年」，另依我國著作權法第三
    十三條第一項前段之規定：「法人為著作人之著作，其著作
    財產權應存續至其著作公開發表後五十年」。稽之本案被告
    辛○○所擅自重製之上開盜版光碟，均屬上開美商公司或日
    商公司最近所開發並發行，謂其著作財產權已逾保護期間，
    顯難想像。再者，本案被告辛○○所擅自重製之上開盜版光
    碟，分屬上開美商公司及日商公司所發行之產品。縱使其內
    尚有一萬四千六百八十八片之遊戲軟體電腦程式著作人（即
    開發商）不詳，但以世界貿易組織協定係自九十一年一月一
    日起於我國管轄區域內生效，且上開光碟分屬美商公司及日
    商公司在最近所發行，及美國人民與公司、及日本人民與公
    司依法均有受我國著作權法之保護，以及被告辛○○上開違
    反著作權法之犯行非屬告訴乃論之罪等情觀之，被告辛○○
    上開擅自重製並販售盜版光碟之行為，亦會有侵害其他受我
    國著作權法保護之不詳姓名自然人或公司之著作財產權，自
    屬合理可信之認定。被告辛○○之選任辯護人為被告辛○○
    所辯上情，為本院所不採信。
三、綜上所述，本案被告之上開犯罪事證已甚明確而堪認定。核
    被告二人所為，均係犯有著作權法第九十一條第三項之「意
    圖銷售而擅自以重製於光碟之方法侵害他人著作財產權」罪
    ，及商標法第第八十一條第一款之「未得商標權人同意，於
    同一商品使用相同之註冊商標」罪。至於被告二人明知為侵
    害著作權之光碟而散布之行為，已被意圖銷售而擅自以重製
    於光碟之方法侵害他人著作財產權之高度行為所吸收；被告
    二人明知為侵害他人商標專用權之商品而販賣之行為，亦被
    未得商標權人同意，於同一商品使用相同之註冊商標之高度
    行為所吸收，均不另論罪。再者，被告二人以一行為同時犯
    著作權法第九十一條第三項之罪及商標法第第八十一條第一
    款之罪，係一行為觸犯二罪名之想像競合犯，應依刑法第五
    十五條之規定，從一重依著作權法第九十一條第三項之罪處
    斷。又被告二人行為後，原刑法第五十六條連續犯之規定，
    雖自九十五年七月一日起廢除，但被告二人上開迭次所犯，
    其犯罪時間緊接，犯罪構成要件相同，顯係基於概括之犯意
    反覆而為，本合於修正前刑法第五十六條連續犯之規定，雖
    依據修正前刑法第五十六條連續犯之規定，得加重其刑至二
    分之一，但如依據現行刑法，被告迭次所犯應予分論併罰，
    自以修正前刑法第五十六條連續犯之規定有利於被告二人，
    則依據刑法第二條第一項前段之規定，被告二人上開所犯，
    自仍應依修正前刑法第五十六條連續犯之規定，論以一罪並
    加重其刑。又就上開犯行之實施，被告二人有犯意聯絡及行
    為分擔，均為共同正犯。至於本案扣案如附表一、二所示之
    物，均應依據著作權法第九十八條之規定宣告沒收。
四、原審判決就被告二人上開所犯，予以論罪科刑，固屬有見，
    惟本案被告二人明知為侵害著作權之光碟而散布之行為，已
    被意圖銷售而擅自以重製於光碟之方法侵害他人著作財產權
    之高度行為所吸收；被告二人明知為侵害他人商標專用權之
    商品而販賣之行為，亦已被未得商標權人同意，於同一商品
    使用相同之註冊商標之高度行為所吸收，均不另論罪，原審
    判決之「適用法律依據」欄，仍認被告二人有犯上開被吸收
    之二罪，此部分尚有未合。是本案公訴人上訴指摘原審判決
    量刑過輕及對被告乙○○宣告緩刑不當，及被告辛○○以上
    開情詞提起上訴，並指摘原審判決量刑過重，及未對其為緩
    刑之宣告失當，以上各上訴理由雖為本院所不採取，但原審
    判決既有上開可議之處，及未及為修正前刑法第五十六條之
    法律比較適用，即屬無可維持，自應由本院將原審判決予以
    撤銷改判。爰審酌被告二人之品行、為貪圖私利而重製遊戲
    於光碟並予販賣之犯罪動機及侵害他人著作財產權及商標專
    用權之犯罪情節、重製之數量高達一萬四千餘片以上、及被
    告二人犯罪之期間尚屬不長、犯罪後亦大致坦承所犯、以及
    被告辛○○對本案犯行應負主要行為責任、暨參酌被告二人
    在原審法院所提出之戶籍謄本、在職證明、苗栗家庭扶助中
    心捐款收據等資料等一切犯罪情狀，分別量處如主文所示之
    刑，並均依據修正前刑法第四十二條第三項之規定，諭知罰
    金如易服勞役之折算標準（新、舊法律之適用，應全體比較
    而一體適用，本無從割裂，且以被告二人所受宣告之罰金刑
    ，就九十五年七月一日施行前後刑法第四十二條第三項之規
    定相互比較，前者折算勞役期限不得逾六個月，後者不得逾
    一年，亦以修正前刑法第四十二條第三項之規定有利於被告
    二人），以資儆懲。扣案如附表一、二所示之物，均依法宣
    告沒收。又查本案被告乙○○係初犯，並無犯罪前科，已如
    前述，其為求職受雇於被告辛○○，一時失慮，致觸刑章，
    犯罪後已直承犯行，態度誠懇，深具悔意，本院認其經此偵
    審程序及罪刑之宣告，當知所警惕，信無再犯之虞，本院綜
    核各情，仍認對其所宣告之刑以暫不執行為適當，併諭知緩
    刑三年，以啟自新。
五、據上論斷，應依刑事訴訟法第三百六十九條第一項前段、第
    三百六十四條、第二百九十九條第一項前段、著作權法第九
    十一條第三項、第九十八條，商標法第八十一條第一款、刑
    法第二條第一項前段、第十一條前段、第二十八條、修正前
    刑法第五十六條、刑法第五十五條、第七十四條第一項第一
    款，判決如主文。
本案經檢察官丁○○到庭執行職務。
中    華    民    國    95    年    11    月    22    日
               刑事第三庭  審判長法  官  王  增  瑜
                                 法  官  胡  忠  文
                                 法  官  廖  柏  基
上列正本證明與原本無異。
如不服本判決應於收受送達後十日內向本院提出上訴書狀，其未
敘述上訴之理由者並得於提起上訴後十日內向本院補提理由書（
均須按他造當事人之人數附繕本）。
                                 書記官  王  麗  英
中    華    民    國    95    年    11    月    23    日
附錄本判決論罪科刑法條
著作權法第九十一條：
擅自以重製之方法侵害他人之著作財產權者，處三年以下有期徒
刑、拘役，或科或併科新臺幣七十五萬元以下罰金。
意圖銷售或出租而擅自以重製之方法侵害他人之著作財產權者，
處六月以上五年以下有期徒刑，得併科新臺幣二十萬元以上二百
萬元以下罰金。
以重製於光碟之方法犯前項之罪者，處六月以上五年以下有期徒
刑，得併科新臺幣五十萬元以上五百萬元以下罰金。
著作僅供個人參考或合理使用者，不構成著作權侵害。
附表一：於文龍遊樂器專賣店及苗栗市○○街109號5樓之1所扣
押之物
┌──┬───────┬──┬──┬───┐
│編號│品名          │單位│數量│所有人│
├──┼───────┼──┼──┼───┤
│1   │彩色列表機    │台  │2   │辛○○│
├──┼───────┼──┼──┼───┤
│2   │空白光碟      │片  │900 │辛○○│
├──┼───────┼──┼──┼───┤
│3   │掃描器        │台  │1   │辛○○│
├──┼───────┼──┼──┼───┤
│4   │電腦（含螢幕）│組  │1   │辛○○│
├──┼───────┼──┼──┼───┤
│5   │燒錄器（1對3）│台  │12  │辛○○│
├──┼───────┼──┼──┼───┤
│6   │燒錄器（1對1）│台  │1   │辛○○│
├──┼───────┼──┼──┼───┤
│7   │目錄PS2、CD   │本  │13  │辛○○│
├──┼───────┼──┼──┼───┤
│8   │目錄PS2、DVD  │本  │21  │辛○○│
├──┼───────┼──┼──┼───┤
│9   │目錄PS2特價本 │本  │1   │辛○○│
├──┼───────┼──┼──┼───┤
│10  │目錄PS        │本  │18  │辛○○│
├──┼───────┼──┼──┼───┤
│11  │目錄X-BOX     │本  │6   │辛○○│
├──┼───────┼──┼──┼───┤
│12  │目錄DC        │本  │8   │辛○○│
├──┼───────┼──┼──┼───┤
│13  │光碟套        │包  │7   │辛○○│
├──┼───────┼──┼──┼───┤
│14  │影印紙        │箱  │1   │辛○○│
├──┼───────┼──┼──┼───┤
│15  │帳冊          │本  │1   │辛○○│
├──┼───────┼──┼──┼───┤
│16  │自印之遊戲封面│張  │15  │辛○○│
├──┼───────┼──┼──┼───┤
│17  │裝光碟紙袋    │包  │1   │辛○○│
├──┼───────┼──┼──┼───┤
│18  │重製之PS遊戲光│片  │3270│辛○○│
│    │碟            │    │    │      │
├──┼───────┼──┼──┼───┤
│19  │重製之PS2 遊戲│片  │8830│辛○○│
│    │光碟          │    │    │      │
├──┼───────┼──┼──┼───┤
│20  │重製之光榮公司│片  │137 │辛○○│
│    │PS2 遊戲光碟  │    │    │      │
├──┼───────┼──┼──┼───┤
│21  │重製之DC遊戲光│片  │1550│辛○○│
│    │碟            │    │    │      │
├──┼───────┼──┼──┼───┤
│22  │重製之X-BOX 遊│片  │983 │辛○○│
│    │戲光碟        │    │    │      │
└──┴───────┴──┴──┴───┘
附表二：正大玩具專賣店所扣押之物
┌──┬─────────┬──┬──┬───┐
│編號│品名              │單位│數量│所有人│
├──┼─────────┼──┼──┼───┤
│1   │X-BOX DVD目錄     │本  │5   │辛○○│
├──┼─────────┼──┼──┼───┤
│2   │PS2 DVD目錄       │本  │19  │辛○○│
├──┼─────────┼──┼──┼───┤
│3   │PS2 DVD目錄特價本 │本  │1   │辛○○│
├──┼─────────┼──┼──┼───┤
│4   │PS2 CD目錄        │本  │9   │辛○○│
├──┼─────────┼──┼──┼───┤
│5   │PS目錄            │本  │20  │辛○○│
├──┼─────────┼──┼──┼───┤
│6   │遊戲自製封面      │張  │532 │辛○○│
├──┼─────────┼──┼──┼───┤
│7   │重製之PS2 遊戲光碟│片  │136 │辛○○│
├──┼─────────┼──┼──┼───┤
│8   │重製之PS遊戲光碟  │片  │8   │辛○○│
└──┴─────────┴──┴──┴───┘
                                                      Ｆ


司法院資訊處製作；財團法人民間司法改革基金會備份。
